【裁判字號】    95,交抗,717
【裁判日期】    950929
【裁判案由】    違反道路交通管理處罰條例
【裁判全文】
臺灣高等法院交通事件裁定             95年度交抗字第717號
抗  告  人
即受處分人  甲○○
上列抗告人因違反道路交通管理處罰條例事件，不服臺灣新竹
地方法院中華民國95年8月16日裁定（95年度交聲更字第4號，原
處分案號：交通部公路總局新竹區監理所新竹市監理站94年3月
11日竹監新五字第裁51-E00000000號、裁51-E00000000號、裁
51-E00000000號），提起抗告，本院裁定如下：
    主  文
抗告駁回。
    理  由
一、原處分意旨略以：異議人即受處分人甲○○分別於93年12月
    17日12時22分駕駛車牌號碼LQ-1971號自用小客車、94年1月
    6日下午16時34分駕駛車牌號碼5766-JU號自用小客車、94年
    1月22日中午12時19分駕駛LQ-1971號自用小客車，行經有燈
    光號誌管制之新竹市○○路○段與科學園路口時，先後3次均
    闖越紅燈，經原舉發單位新竹市警察局交通隊依採證照片逕
    行掣單舉發，嗣受處分人於應到案日期前向原處分機關提出
    申訴，原處分機關函請舉發單位調查結果，仍認受處分人確
    有前述之違規行為，乃依修正前道路交通管理處罰條例第53
    條（裁決書均贅引第1項）、第63條第1項（裁決書均漏載第
    3款），分別裁處異議人罰鍰新臺幣（下同）600元，各記違
    規點數3點。
二、抗告人即受處分人在原審聲明異議意旨略以：
（一）異議人雖於上述時間地點，駕駛前開車輛，先後三次在新
      竹市○○路○段與科學園路口紅燈時，右轉科學園路，惟
      光復路右轉科學園路口為園區從業人員、週邊居民，日常
      工作生活必經之道路，車輛進出頻繁，每於光復路將轉科
      學園路遇紅燈時，因科學園路車流量極大，如短暫停留恐
      致後方車輛發生壅塞現象，如光復路右轉科學園路既無礙
      行人通行安全問題，亦有助於光復路車流量之疏解，於該
      處設置交通監視攝相系統，並無應保護之利益存在且無法
      達成紓解交通之目的，權衡行人路權、車輛右轉通行路權
      時應以保障車輛右轉通行為優先，故該處設置交通監視攝
      相系統為違法設立，且為社區民眾反彈，經里長向區公所
      反應後，現已停止照相，顯見其設置失當。
（二）舉發照片僅顯示新竹市○○路○段與科學園路口左下方之
      直式號誌，至於上方之橫式號誌為何，則不得而知，且該
      路口左下方之直式號誌與上方之橫式號誌有不一致之情形
      ，顯然運作不正常。
（三）又修正前道路交通管理處罰條例第53條並無規定紅燈右轉
      為違法，何來紅燈右轉為違法。
（四）異議人名下雖有上開2部自用小客車，惟異議人平日與配
      偶吳淵博共同輪流使用其中車牌號碼5766-JU號自用小客
      車，無從認定舉發當時駕駛人為何人，亦即處罰對象不明
      確，對車輛所有人處罰其法律公平性何在，請求撤銷本件
      3份裁決書云云。
三、原裁定意旨略以：
（一）異議人所有之車牌號碼LQ-1971號、5766-JU號自用小客車
      ，確有於上開時間，行經新竹市○○路○段與科學園路有
      燈光號誌管制之交岔路口時，先後3次均闖越紅燈右轉之
      事實，有採證照片6張、竹市警交字第E00000000號、E000
      00000號、E00000000號舉發違反道路交通管理事件通知書
      3份附卷可稽，堪信為真實。
（二）駕駛人駕駛車輛或行人在道路上，應遵守道路交通標誌、
      標線、號誌之指示、警告、禁制規定，並服從執行交通勤
      務之警察或依法令執行指揮交通及交通稽查任務人員之指
      揮，前項道路交通標誌、標線、號誌之指示、警告、禁制
      規定、樣式、標示方式、設置基準及設置地點等事項之規
      則，由交通部會同內政部定之，道路交通管理處罰條例第
      4條定有明文。上開主管機關即依此法律之授權，於92年9
      月24日修正之道路交通標誌標線號誌設置規則第1條明定
      ：「本規則依道路交通管理處罰條例第4條第2項規定訂定
      之」、第4條：「標誌、標線、號誌之設置、養護及號誌
      之運轉，由主管機關依其管轄辦理又按道路主管機關本得
      於法令授權範圍內辦理之」。是以道路主管機關本得於法
      令授權範圍內，基於權責對於各項行政措施包括道路設計
      、交通號誌、標誌、標線之設置與更動等事項，為具體裁
      量、規劃，俾達到道路使用效能、維持交通秩序及保障道
      路使用人往來便利與安全之行政目的，除行政措施明顯違
      法外，法院無從審查行政機關基於裁量權限設置交通號誌
      與監視攝相系統適當與否之問題，民眾如對行政機關之行
      政措施有所疑義，應依循行政救濟管道向相關權責機關反
      應，在此之前，人民仍有依法遵守之義務，斷無任由人民
      對於相關交通設施之不滿，自行否認交通號誌之效力，並
      據為免罰之理由。本件案發路段關於紅燈是否允許右轉，
      或有無設置闖紅燈監視攝相系統之必要，均屬行政機關裁
      量權限，行政機關認為有必要，在上開路口設置交通號誌
      及監視攝相系統，即無明顯違法之情事，一般人行經上開
      路口均應遵循交通號誌之指示行駛，異議人自認上開路段
      應如何行駛，不顧交通號誌之指示，並爭執具採證作用之
      監視攝相系統設置之必要性，引為闖越紅燈後免責之事由
      ，應非可採。
（三）異議人又辯稱光復路1段與科學園路路口處，左下方直式
      號誌與上方之橫式號誌燈號有不一致之情形，並提出照片
      乙張為證，經查：新竹市○○路○段與科學園路口，左下
      方有一直式紅綠燈，上方有一橫式紅綠燈，經原審向新竹
      市政府函詢該二號誌之情形，其回函稱該路段路口並無號
      誌故障維修紀錄，且現場查看均規定線路一燈一線配置，
      不應發生二號誌不一致之情形等語，並檢送該路口交通號
      誌之「一燈一線配置圖」圖乙份，此有新竹市政府95年4
      月21日、同年月28日府交管字第0950037814號、第095004
      1066號函附卷可參。由「一燈一線配置圖」觀之，該路口
      上方之橫式號誌與左下方之直式號誌，一燈由一專屬之電
      線連接，藉由此種設計，可確保二者之號誌相同，異議人
      雖提出上開路口有橫式號誌及直式號誌燈號有不同情形之
      照片，惟上開照片是否真實，尚有可疑，況由上述燈號之
      電線配置方式觀之，亦不會有二者燈號不之一致情形，是
      異議人此部分之抗辯，亦非可採。
（四）再按本條例關於車輛所有人之處罰，如應歸責於車輛駕駛
      人者，處罰車輛駕駛人，修正前道路交通管理處罰條例第
      85條第2項定有明文。又逕行舉發違反道路交通管理事件
      ，經汽車所有人依通知單之應到案日期前到案，並告知違
      規駕駛人姓名、身分證統一編號及住址者，處罰機關應即
      另行通知違規駕駛人到案依法處理；逾應到案日期，處罰
      機關應依本條例第85條第3項規定處罰該汽車所有人，違
      反道路交通管理事件統一裁罰標準及處理細則第24條亦有
      明文。經查，本件違規日期分別為93年12月17日、94年1
      月6日、同年月22日，違規通知單所載之到案日期為94年4
      月4日，異議人並未在前揭日期前到案，並告知違規駕駛
      人之年籍資料，有本院電話紀錄表2紙在卷可參，而異議
      人於94年3月11日異議狀亦未表明其非駕駛人，則原處分
      機關依前述之規定，裁處自用小客車之所有人即異議人，
      於法並無不合，異議人此部分之抗辯，亦無可取。
（五）是本件異議人確有上開先後三次行經有燈光號誌管制之交
      岔路口紅燈右轉之行為，至為明確，堪以認定。
四、抗告意旨略以：
（一）按新竹市○○路○段與科學園路口，左下方有一直式紅綠
      燈，上方有一橫式紅綠燈，該二號誌經常未盡一致，抗告
      人即受到該二燈號誤解而有右轉行為，始依法提起救濟；
      抗告人曾赴該路口勘查，發現確有該二號誌明顯不一致之
      情形，如本案之前提供之示意照片，與前揭新竹市政府認
      定，完全迥異，顯然新竹市政府認知「不會發生二號誌有
      不一致情形」，僅屬理論準確，否則焉有該照片內容二號
      誌不一狀況衍生，是以，新竹市政府公文證據力相當薄弱
      ，原審法院據以援引論證，顯有未能善盡週延翔實查明。
（二）又原審法院採證新竹市政府數紙書面論稱「應不會發生二
      號誌有不一致情形」之公文，卻未曾對於抗告人現場勘查
      實況與圖示為深入著墨，蓋二紅綠燈線路採一燈一線配置
      僅屬號誌系統之電源供應部份，其他LED燈光與相關零組
      件之因素攸關系統正常運作，其論述不採之理由，實令人
      難以干服。
（三）前揭路口該二紅綠燈，本即為新竹市政府設置，其裝設地
      點及運作，已相當引人非議，其焉有可能自為承認疏失，
      更遑論認定「不會發生二號誌有不二致情形」，恐有球員
      兼裁判的角色重疊，可信度令人質疑。
五、經查：抗告人一再辯稱光復路1段與科學園路路口處，左下
    方直式號誌與上方之橫式號誌燈號有不一致之情形，並於原
    審法院提出照片為證，惟查：
（一）新竹市○○路○段與科學園路口，左下方有一直式紅綠燈
      ，上方有一橫式紅綠燈，經原審法院向新竹市政府函詢該
      二號誌之情形，其回函稱該路段路口並無號誌故障維修紀
      錄，且現場查看均規定線路一燈一線配置，不應發生二號
      誌不一致之情形等語，並檢送該路口交通號誌之「一燈一
      線配置圖」圖乙份，此有新竹市政府95年4月21日、同年
      月28日府交管字第0950037814號、第095004 1066號函附
      卷可參。由「一燈一線配置圖」觀之，該路口上方之橫式
      號誌與左下方之直式號誌，一燈由一專屬之電線連接，藉
      由此種設計，可確保二者之號誌相同。
（二）再者，本件照片儀器為中文微電腦闖紅燈及自動測速照片
      系統，係經荷蘭凱速米特公司（Gatsometer B.V.,Haarle
      m, Holl and）於西元2001年12月18日檢驗為無瑕疵，並
      經我國駐荷蘭台北代表處驗證無誤，又經臺灣臺北地方法
      院公證處公證人認證屬實（見94年度交聲更字第4號，第
      13頁），又此為通用於全國各地之違規舉發照相儀器，已
      通行使用於全國各地多年，其照相儀器之精密度及準確度
      ，應係值得信賴。
（三）抗告人雖提出上開路口有橫式號誌及直式號誌燈號有不同
      情形之照片，惟上開照片究係如何取得？其該照片之真實
      性亦屬可疑，且僅憑該張照片亦難直接推翻抗告人於93年
      12月17日12時22分、94年1月6日下午16時34分、94年1月
      22日中午12時19分之違規事實。再者，由94年1月22日違
      規採證照片2張（見94年度交聲更字第4號，第11頁）觀之
      ，其紅燈號誌設置清晰可見，且同時車號「R4-48151」、
      「KS-5739」車輛均遵守紅燈號誌指示，停等於停止線前
      ，僅抗告人駕駛之車號「LQ1971」自小客車，逕行闖越停
      止線，右轉行駛，則抗告人之違規行為，至為明確。
（四）準此，衡酌違規舉發照相儀器之高度精密性、準確信、可
      信性，抗告人本件違規事實，堪以認定。抗告人空言辯稱
      光復路1段與科學園路路口處，左下方直式號誌與上方之
      橫式號誌燈號有不一致之情形云云，尚難採信。另外，抗
      告人泛指本違規舉發照相儀器為新竹市政府設置，其不可
      能自為承認疏失，有球員兼裁判的角色重疊質疑云云，惟
      卻無法提出任何有力證據以資證明，其抗辯自無足採。
六、綜上所述，抗告人確有於上開時、地駕車行經有燈光號誌管
    制之交岔路口闖紅燈之違規行為，原審法院依法分別各裁處
    抗告人罰鍰新臺幣600元，各記違規點數3點，原審認事用法
    ，核無違誤，駁回異議並無不合，抗告人仍執前詞，指摘原
    裁定不當，非有理由，應予駁回。
據上論結，應依道路交通案件處理辦法第26條，刑事訴訟法第41
2條，裁定如主文。
中    華    民    國    95    年    9     月    29    日
                  刑事第七庭    審判長法  官 陳 正 雄
                                      法  官 許 錦 印
                                      法  官 蔡 光 治
以上正本證明與原本無異。
不得再抗告。
                                      書記官 陳 韋 杉
中    華    民    國    95    年    10    月    3     日


司法院資訊處製作；財團法人民間司法改革基金會備份。
